臺灣新北地方法院刑事判決
111年度訴字第673號
公  訴  人  臺灣新北地方檢察署檢察官
被      告  黄凱  


指定辯護人  本院公設辯護人張哲誠  
上列被告因違反毒品危害防制條例案件，經檢察官提起公訴（11
1年度偵字第14301號），本院判決如下：
    主  文
黄凱販賣第二級毒品未遂，累犯，處有期徒刑貳年貳月。
扣案如附表編號1所示之物沒收銷燬、附表編號2、3所示之物均
沒收。
    事  實
一、黄凱明知甲基安非他命為毒品危害防制條例第2條第2項第2
    款所規定之第二級毒品，依法不得販賣，仍意圖營利，基於
    販賣第二級毒品甲基安非他命以牟利之犯意，於民國111年2
    月8日10時許，以其手機連結網際網路後，以暱稱「小千偉/
    男」於通訊社體「BAND」之佈告欄刊登「新北缺糖的可私」
    之廣告訊息，暗示販售甲基安非他命之訊息予不特定人。嗣
    新北市政府警察局新莊分局員警於111年2月8日14時許執行
    網路巡邏勤務時發現上開訊息，遂以暱稱「ROMwe」與之聯
    絡，雙方議定以新臺幣(下同)5,500元之價格購買1包甲基安
    非他命2公克，並約定在新北市○○區○○路0段000號前交易。
    嗣黄凱又以通訊軟體LINE暱稱「黃小凱」與員警使用LINE暱
    稱「xiao」聯繫，由員警引導黄凱至新北市○○區○○路0段000
    巷0號前，黃凱當場交付甲基安非他命1包予到場員警，旋遭
    員警當場逮捕而未遂，並扣得附表所示之物。
二、案經新北市政府警察局新莊分局報告臺灣新北地方檢察署檢
    察官偵查起訴。
    理  由
壹、證據能力：
    本判決下列引用之非屬供述證據之書證及物證，並無證據證
    明有出於違法取得之情形，復經本院依法踐行調查程序，自
    均有證據能力。
貳、實體部分：
一、認定事實之理由與依據：
　　㈠訊據被告黄凱對上開事實於偵查及本院審理時均坦承不諱
      ，並有新北市政府警察局新莊分局搜索扣押筆錄、扣押物
      品目錄表、現場及扣案物照片、被告於BAND通訊軟體之帳
      號與警方對話紀錄翻拍照片、被告與警方傳訊之譯文、臺
      北榮民總醫院111年3月7日北榮毒鑑字第C0000000號毒品
      成分鑑定書在卷可查（見臺灣新北地方檢察署111年度偵
      字第14301號卷，下稱偵查卷，第14至17、21至22、22至2
      3、24至25、44頁）。
　　㈡按販賣毒品係違法行為，非可公然為之，且有其獨特之販
      售路線及管道，復無公定價格，容易增減分裝之份量，而
      每次買賣之價量，可能隨時依雙方關係深淺、資力、需求
      量及對行情之認知、來源是否充裕、查緝鬆嚴、購買者被
      查獲時供述購買對象之可能風險之評估等，而異其標準，
      非可一概而論。且毒品交易向為政府查禁森嚴，一經查獲
      ，並對販毒者施以重罰，衡諸常情，倘非有利可圖，殊無
      必要甘冒持有毒品遭查獲、重罰之極大風險，無端親至交
      易處所，或購入大量毒品貯藏，徒招為警偵辦從事毒品販
      賣之風險。查被告於警詢時供稱：販賣甲基安非他命是因
      為沒有錢等語（見偵查卷第10頁），衡以被告本件倘無販
      毒利潤可圖，應無必要冒著遭警方查獲之風險，親自到上
      開地點交易甲基安非他命，足認被告販賣甲基安非他命之
      行為，主觀上確有營利意圖甚明。
　　㈢綜上所述，被告之任意性自白與事實相符。本案事證明確
      ，被告犯行洵堪認定，應依法論科。
二、論罪科刑：
　　㈠按銷售毒品之型態日新月異，尤以現今網際網路發達，透
      過電子媒體或網路方式宣傳販毒之訊息，使毒品之散布更
      為迅速，依一般社會通念，其惡性已對於販賣毒品罪所要
      保護整體國民身心健康之法益，形成直接危險，自得認開
      始實行足以與販賣毒品罪構成要件之實現具有必要關聯性
      之行為，已達著手販賣階段（最高法院109年度台上大字
      第4861號裁定意旨參照）。次按刑事偵查技術上所謂之「
      釣魚」，係指對於原已犯罪或具有犯罪故意之人，以設計
      引誘之方式，迎合其要求，使其暴露犯罪事證，再加以逮
      捕或偵辦者而言；則行為人如原即有販賣毒品營利之犯意
      ，雖因經警設計誘捕，致實際上不能完成毒品交易，然因
      其原即具有販賣毒品之意思，客觀上又已著手於販賣行為
      ，仍應論以販賣毒品未遂罪(最高法院102年度台上字第34
      27號判決意旨參照)。本件被告基於販賣第二級毒品甲基
      安非他命之犯意，在通訊軟體「BAND」之佈告欄刊登販賣
      甲基安非他命之廣告訊息，使不特定人瀏覽該訊息後得自
      行透過通訊軟體與被告聯繫購買毒品事宜，依上開說明，
      被告所為已達著手販賣毒品之階段，且警方符合「誘捕偵
      查」之情形，然因警員無實際買受毒品之真意，被告事實
      上不能真正完成買賣，故僅能論以販賣未遂。
　　㈡核被告所為，係犯毒品危害防制條例第4條第6項、第2項之
      販賣第二級毒品未遂罪。被告販賣甲基安非他命前，意圖
      販賣而持有第二級毒品之低度行為，應為販賣第二級毒品
      未遂之高度行為所吸收，不另論罪。
　　㈢刑之加重、減輕事由：
　　　⒈被告因施用毒品案件，經本院以108年度簡字第5126號判
        處有期徒刑5月確定，於110年5月16日執行完畢乙節，
        有臺灣高等法院被告前案紀錄表在卷可查，是被告於徒
        刑執行完畢後，5年以內故意再犯本案有期徒刑以上之
        罪，符合刑法第47條第1項規定之累犯要件。爰審酌被
        告前案為施用毒品案件，本案更提升犯意至販賣第二級
        毒品，是其犯罪情節並非輕微，經綜合考量後，本院認
        被告本案犯行若依累犯之規定加重其最低本刑，亦不致
        發生行為人所承受之刑罰超過其所應負擔罪責而有罪刑
        不相當之情形，爰依累犯之規定，就被告本案犯行裁量
        加重其刑（但法定刑為無期徒刑部分，依法不得加重）
        。
　　　⒉被告已著手於本案販賣第二級毒品犯行之實行而不遂，
        為未遂犯，爰依刑法第25條第2項規定，按既遂犯之刑
        減輕之。
　　　⒊按犯第4條至第8條之罪於偵查及歷次審判中均自白者，
        減輕其刑，毒品危害防制條例第17條第2項定有明文，
        其旨在獎勵犯罪行為人之悛悔，同時使偵、審機關易於
        發現真實，以利毒品查緝，俾收防制毒品危害之效。查
        被告就本案販賣第二級毒品未遂之事實，於偵查中及本
        院審理時均自白犯罪（見偵查卷第40頁、本院卷第130
        頁），應依毒品危害防制條例第17條第2項規定，減輕
        其刑。
　　　⒋再按犯罪之情狀顯可憫恕，認科以最低度刑仍嫌過重者
        ，得酌量減輕其刑，刑法第59條定有明文。販賣第二級
        毒品罪之法定本刑為無期徒刑或10年以上有期徒刑，刑
        度甚重，然同為販賣第二級毒品之人，其原因動機不一
        ，犯罪情節未必相同，法律科處此類犯罪，所設之法定
        最低本刑不可謂不重。為達懲儆被告，並可達防衛社會
        之目的，自須依客觀之犯行與主觀之惡性二者加以考量
        其情狀，是否有可憫恕之處，適用刑法第59條之規定酌
        量減輕其刑，期使個案裁判之量刑符合比例原則。經查
        ，被告所犯販賣第二級毒品未遂犯行，固助長毒品流通
        氾濫，本不宜輕縱，然其販賣之甲基安非他命數量不多
        ，價格非鉅，若科以依上開未遂犯及偵審自白規定減刑
        後之法定最低刑度，仍嫌過重，客觀上足以引起一般同
        情而顯可憫恕，爰再依刑法第59條規定酌減其刑。
　　　⒌被告本案犯行，因同時有上開加重及減輕事由，爰依刑
        法第71條第1項規定，先加後減之(但法定刑為無期徒刑
        部分，依法不得加重)，復就減輕部分，依刑法第71條
        第2項、第70條規定，先依較少之數減輕後遞減之。
　　㈣爰審酌被告明知甲基安非他命對人體具有危害性，為法律
      所禁止販賣之物，透過通訊軟體販賣甲基安非他命，若販
      賣行為既遂，將造成毒品危害擴散，實非可取；另考量被
      告於偵查及審判程序中均坦承犯行，犯後態度非差，且本
      案犯行因為警查獲而未遂，犯罪情節並非嚴重，兼衡其自
      述智識程度為國中肄業，從事防水抓漏之工作且需扶養母
      親之家庭經濟狀況（見本院卷第131頁）等一切情狀，量
      處如主文所示之刑。
三、沒收：
　　㈠扣案如附表編號1所示之白色或透明晶體1包，經鑑定結果
      ，確含有第二級毒品甲基安非他命，此有臺北榮民總醫院
      111年3月7日北榮毒鑑字第C0000000號毒品成分鑑定書在
      卷可查（見偵查卷第44頁），屬違禁物，應依毒品危害防
      制條例第18條第1項之規定宣告沒收銷燬之。上開毒品之
      外包裝袋1只，因殘留毒品成分，難以與之析離，亦無析
      離之必要，均應一併宣告沒收銷燬。至鑑驗用罄之部分，
      因已滅失，自毋庸為沒收銷燬之諭知。
　　㈡另扣案如附表編號2、3所示之物，被告於偵查中供稱均係
      其所有作為聯絡販賣毒品交易之工具使用等語（見偵查卷
      第40頁），故足認為被告犯本案所用之物，應依毒品危害
      防制條例第19條第1項規定，不問屬於犯罪行為人與否，
      沒收之。
據上論斷，應依刑事訴訟法第299條第1項前段，判決如主文。
本案由檢察官周彥憑提起公訴、經檢察官宋有容到庭執行職務。
中　　華　　民　　國　　111 　年　　11　　月　　10　　日
                  刑事第十七庭  審判長法  官  劉凱寧

　　　　　　　　                  　  法  官  黃俊雯
 
　　　　　　                  　　　  法  官  許菁樺
上列正本證明與原本無異。　　　　　　　　　　
如不服本判決，應於判決送達後20日內敘明上訴理由，向本院提
出上訴狀 (應附繕本) ，上訴於臺灣高等法院。其未敘述上訴理
由者，應於上訴期間屆滿後20日內向本院補提理由書「切勿逕送
上級法院」。　　　　
                                      書記官  陳冠云
中　　華　　民　　國　　111 　年　　11　　月　　14　　日
附錄論罪科刑法條：
毒品危害防制條例第4條
製造、運輸、販賣第一級毒品者，處死刑或無期徒刑；處無期徒
刑者，得併科新臺幣3千萬元以下罰金。
製造、運輸、販賣第二級毒品者，處無期徒刑或10年以上有期徒
刑，得併科新臺幣1千5百萬元以下罰金。
製造、運輸、販賣第三級毒品者，處7年以上有期徒刑，得併科
新臺幣1千萬元以下罰金。
製造、運輸、販賣第四級毒品者，處5年以上12年以下有期徒刑
，得併科新臺幣5百萬元以下罰金。
製造、運輸、販賣專供製造或施用毒品之器具者，處1年以上7年
以下有期徒刑，得併科新臺幣1百50萬元以下罰金。
前五項之未遂犯罰之。　　　　　　
附表：　　　　　
編號 扣案物名稱 備註 1 甲基安非他命1包（含包裝袋1個，淨重1.5102公克，驗餘淨重1.5087公克） 違禁物 2 I PHONE XR手機（含SIM卡1張，IMEI碼：000000000000000號）1支 被告所有，供犯罪所用之物 3 OPPO手機（IMEI碼：000000000000000號）1支 被告所有，供犯罪所用之物